【裁判字號】    96,交簡上,145
【裁判日期】    970627
【裁判案由】    公共危險
【裁判全文】
臺灣板橋地方法院刑事判決           96年度交簡上字第145號
上  訴  人  丁○○
即  被  告
選任辯護人  王上律師
上列上訴人即被告因公共危險案件，不服本院96年度交簡字第20
09號中華民國96年10月31日所為之第一審判決（原聲請簡易判決
處刑案號：96年度偵字第18499 號），提起上訴，本院管轄第二
審之合議庭判決如下：
    主  文
上訴駁回。
    事  實
一、丁○○明知服用酒類不能安全駕駛動力交通工具者，不得駕
    駛。緣於民國（下同）96年6 月30日晚9 時許，與友人在臺
    北縣永和市頂溪捷運站附近之「君悅KTV 」內飲用啤酒，直
    至翌日（即7 月1 日）凌晨2 時許餐敘結束，其明知自己飲
    用酒類已達不能安全駕駛動力交通工具之程度，猶騎乘車號
    DOM-565 號輕型機車，欲返回其位於臺北縣中和市○○路16
    巷7 弄4 號3 樓住處，於同日凌晨2 時28分許，行經臺北縣
    永和市○○路273 號前時，因酒後注意力及操控力降低，不
    慎與甲○○所騎乘之車號OQP-976 號重型機車發生碰撞，2
    人均因而倒地受傷（所涉過失傷害部分，業經甲○○撤回告
    訴，另經檢察官為不起訴處分確定）。嗣經警據報前往現場
    處理，將昏迷之丁○○送往耕莘醫院永和分院急救並抽血檢
    測，經測得其血液中酒精濃度高達169.1mg/dl，換算呼氣酒
    精濃度為每公升0.8455毫克，始查悉上情。
二、案經臺北縣政府警察局永和分局報請臺灣板橋地方法院檢察
    署檢察官偵查後聲請簡易判決處刑。
    理  由
一、證據能力方面：
 (一)按被告以外之人於審判外之言詞或書面陳述，除法律有規
     定者外，不得作為證據，刑事訴訟法第159 條第1 項定有
     明文。是證人甲○○之警詢筆錄，依上開規定雖不得作為
     證據；惟證人甲○○於本院審理時經傳喚到庭，並經辯護
     人及檢察官交互詰問，故證人甲○○於本院審理時之證述
     ，自得作為證據。
 (二)又辯護人以偵查卷附之交通事故現場草圖、道路交通事故
     調查報告表、道路交通事故調查報告表（一）、（二）及
     耕莘醫院永和分院生化檢驗報告、現場照片27張及行政院
     國軍退除役官兵輔導委員會臺北榮民總醫院88年8 月5 日
     （88）北總內字第26868 號函暨附資料，此均係被告以外
     之人於審判外之書面陳述，及未經得被告之同意即將被告
     抽血檢測，係屬違法搜索，又上開生化檢驗報告之檢體，
     可能受有污染，故皆不得作為證據；惟按刑事訴訟法第159
     條之4 規定：除前三條之情形外，下列文書亦得作為證據
     ：一、除顯有不可信之情況外，公務員職務上製作之紀錄
     文書、證明文書。二、除顯有不可信之情況外，從事業務
     之人於業務上或通常業務過程所須製作之紀錄文書、證明
     文書。三、除前二款之情形外，其他於可信之特別情況下
     所製作之文書。經查：上開偵查卷附之交通事故現場草圖
     、道路交通事故調查報告表、道路交通事故調查報告表（
     一）、（二）及現場照片27張，係臺北縣政府警察局永和
     分局警員之公務員，本於職務上製作之紀錄文書；另上開
     耕莘醫院永和分院生化檢驗報告，係被告於上開時、地車
     禍後昏迷，經警送往耕莘醫院永和分院急診，而被告於送
     達該院急診時意識不清、流鼻血，從醫療立場而言，需釐
     清被告意識不清是否單純頭部外傷所造成，或其他原因造
     成，如酒精、心律不整、低血糖等等諸多原因，故須由驗
     、心電圖等檢驗來判別，而經血液檢查後發現其血液中酒
     精濃度高達169.1mg/dl，換算呼氣酒精濃度為每公升0.845
     5 毫克，有該分院97年3 月26日耕永醫字第970384號函及
     生化檢驗報告在卷可稽。上開生化檢驗報告係該院從事業
     務之人於業務上或通常業務過程所須製作之證明文書，且
     院就被告當時送醫急救時已昏迷，為瞭解昏迷之原因，乃
     對被告施以抽血檢測，此純係屬醫療之行為，並非辯護人
     所指違法搜索；縱臺北縣政府警察局永和分局97年3 月24
     日北縣警永偵字第0970009587號函暨附職務報告內略以：
     「發現傷者（丁○○72.5.10 Ｚ000000000）傷勢嚴重，無
     法以酒測器實施濃度測試，職依路交通管理處罰條例第35
     條第4 項：汽車駕駛人肇事拒絕接受或肇事無法實施第一
     項測試檢定者，應由交通勤務警察或依法令執行交通稽查
     任務人員，將其強制移由受委託醫療或檢驗機構對其實施
     血液或其他檢體之採樣及測試檢定之規定，就請醫院對（
     丁○○）實施血液檢體之採樣及測試檢，而取得丁○○（
     72.5.10 Ｚ000000000）之生化檢驗報告。又該分局對於上
     開生化檢驗報告之取得與耕莘醫院永和分院上開函覆之說
     明雖不盡相同，然耕莘醫院永和分院對於當時已昏迷急診
     急救之被告施以抽血檢測，自屬醫療之行為，要與違法搜
     索之強制行為，並不相同。再辯護人稱該分院對被告施以
     抽血檢測時，該檢體可能受有污染不潔之情形，亦屬空言
     猜測，自非可採。再行政院國軍退除役官兵輔導委員會臺
     北榮民總醫院88年8 月5 日（88）北總內字第26868 號函
     暨附資料，係就酒精對人體的影響程度及就血中酒精濃度
     換算為呼氣酒精濃度之標準所為之一般性之證明文書，依
     上開之規定，認皆具有證據能力。
二、訊據被告丁○○對於上揭時、地與友人在君悅KTV 店內飲用
    啤酒，之後即騎乘機車欲返回中和住處，行經臺北縣永和市
    ○○路273 號前時，與甲○○所騎乘之車號OQP-976 號重型
    機車發生碰撞，之後即昏迷送往耕莘醫院永和分院急救之事
    實並不爭執；惟否認有何公共危險之犯行，並辯稱：伊當時
    確有飲酒，但並未達到不能安全駕駛之程度云云。經查：
 (一)證人甲○○於本院審理時結證稱；「審判長問；剛剛提示
     警詢筆錄，你回答警員說你騎機車行駛過程看到壹台DOM-
     565 號從對向車道一直偏向我這邊來，這句話是否實在？
     證人答：實在。辯護人問：你機車與被告機車怎麼相撞的
     ？證人答：應該是正面擦撞的。辯護人問：所謂正面擦撞
     是如何？證人答：並不是直接對撞，而是稍微的側面相撞
     。辯護人問：所以他車身有無過了你車頭？證人答：沒有
     。辯護人問：根據你於警詢筆錄你說你說你很清楚看見前
     方有輛車？證人答：是的。」（見本院審理卷附97年6 月
     13日審判筆錄）。再被告於上開時、地騎乘機車與證人甲
     ○○騎乘機車發生碰撞後即倒地昏迷，經警將其送往耕莘
     醫院永和分院急救，該分院對被告施以抽血檢測，經測得
     血液中酒精濃度高達169.1mg/dl，有該分院生化檢驗報告1
     紙在卷可佐（見偵查卷第26頁）。另辯護人詰問證人乙○
     ○、丙○○2 人，然查；證人丙○○當日並未與被告在KTV
     店內飲酒，僅稱被告於飲酒後撥打電話予證人，並在電話
     中稱還可以，以及證人乙○○稱被告飲酒後，沒有步態不
     穩、噁心嘔吐、精神不清晰迷惑之情形等語，此皆不足以
     為被告當時服用酒類後，能安全駕駛之有利證據。
 (二)按刑法第185 條之3 規定所謂「不能安全駕駛」，乃抽象
     危險犯，並不以發生具體危險為必要，另參酌德國、美國
     之認定標準，對於吐氣後所含酒精濃度已達每公升0.59毫
     克或血液中酒精濃度達0.11％（mg/dl） 以上者，肇事率
     為一般正常人之10倍，有法務部88年5 月18日法88檢字第
     001669號函可資參佐。另飲酒後吐氣所含酒精濃度達0.25m
     g/dl時將造成輕度中毒，當呼氣濃度達0.5mg/dl時將影響
     駕駛，當呼氣濃度達0.75mg/dl 時將造成思考、個性及行
     為改變，當呼氣濃度達1mg/dl時將造成中度中毒而有步態
     不穩、噁心、嘔吐、精神混惑不清等症狀，亦有行政院國
     軍退除役官兵輔導委員會臺北榮民總醫院88年8 月5 日（
     88）北總內字第26868 號函暨函附資料可佐（見偵查卷第
     50頁至第53頁）。是以被告於96年7 月1 日凌晨2 時28分
     許肇事後，經抽血檢測其血液中酒精濃度高達169.1mg/dl
     ，換算呼氣酒精濃度為每公升0.8455毫克，顯已足見被告
     發生駕車肇事之危險性，已高出一般人甚多，其已達不能
     安全駕駛動力交通工具之情狀甚明。事證明確，被告犯行
     ，洵堪認定。故被告所辯各節，要屬飾卸諉責之詞，不足
     採信。
三、查被告丁○○行為後，刑法第185 條之3 之公共危險罪規定
    ，業於97年1 月2 日修正公布，同年月4 日生效施行，其法
    定刑由1 年以下有期徒刑、拘役或30,000元以下罰金，修正
    為1 年以下有期徒刑、拘役或科或併科150,000 元以下罰金
    ，經比較修正前後規定，以修正前刑法第185 條之3 之規定
    有利於被告，依刑法第2 條第1 項前段規定，應依修正前刑
    法第185 條之3 之規定處斷。故核被告丁○○所為，係犯修
    正前刑法第185 條之3之不能安全駕駛動力交通工具罪。
四、原審以被告犯行明確，依刑事訴訟法第449 條第1 項前段、
    第3 項，刑法第185 條之3 、第41條第1 項前段、刑法施行
    法第1 條之1 規定，並審酌被告明知酒精成分對人之意識能
    力具有不良影響，酒後駕車對一般往來之公眾及駕駛人自身
    皆具有高度危險性，既漠視自己安危，尤枉顧公眾安全，仍
    於服用酒類，已處於不能安全駕駛動力交通工具之狀態下，
    貿然騎乘機車行駛市區道路，對交通安全所生之危害非輕，
    且犯後猶一再否認犯行，不和悔悟等一切情狀，量處拘役50
    日，並諭知如易科罰金，以新臺幣1,000 元折算1 日。其認
    事用法並無不當，量刑亦屬妥適。故上訴人猶執陳詞否認犯
    行，並無理由，應予駁回。又原審判決後，如上所述，刑法
    第185 條之3 之公共危險罪，其刑度關於罰金刑部分業經立
    法院修正，並於97年1 月2 日經總統公布，將罰金刑刑度由
    3 萬元提高為或科或併科15萬元以下罰金，而於97年1 月4
    日生效，故依刑法第2 條第1 項前段規定，經比較新舊法適
    用之結果，仍以修正前刑法第185 條之3 之規定，對於上訴
    人即被告較為有利，是以原判決適用前開修正前刑法第185
    條之3 之規定，對於被告並無不利，並不影響原判決結果，
    自不構成撤銷理由，併予敘明。
據上論斷，應依刑事訴訟法第455 條之1 第1 項、第3 項、第36
8條，判決如主文。
本案經檢察官吳文正到庭執行職務。
中    華    民    國    97    年    6     月    27    日
                  刑事第五庭審判長法  官  陳 財 旺
                                  法  官  黎 錦 福
                                  法  官  潘 長 生
上列正本證明與原本無異。
不得上訴。
                                  書記官  彭 麗 紅
中    華    民    國    97    年    6     月    27    日
附錄本案論罪科刑法條全文：
修正前刑法第185 條之3 ：
服用毒品、麻醉藥品、酒類或其他相類之物，不能安全駕駛動力
交通工具而駕駛者，處1 年以下有期徒刑、拘役或3 萬元以下罰
金。


司法院資訊處製作；財團法人民間司法改革基金會備份。
